【裁判字號】    90,交上易,1581
【裁判日期】    901225
【裁判案由】    過失傷害
【裁判全文】
臺灣高等法院臺南分院刑事判決          九十年度交上易字第一五八一號    Ｃ
      上  訴  人
      即  被  告  甲  ○
右上訴人因過失傷害案件，不服臺灣臺南地方法院九十年度交易字第三四五號中華民
國九十年八月二十三日第一審判決（起訴案號：臺灣臺南地方法院檢察署九十年度偵
字第六五五四號），提起上訴，本院判決如左：
      主      文
原判決撤銷。
甲○從事業務之人，因業務上之過失傷害人，處有期徒刑拾月。緩刑參年。
      事      實
一、甲○係計程車司機，為從事駕駛業務之人，於九十年三月三日十八時許，駕駛車
    牌號碼Ｕ８－八０九號營業小客車，沿臺南縣新市鄉○○路由南往北之方向行駛
    ，途經該路與中正路之交岔路口準備左轉時，理應注意車輛行駛至交岔路口，轉
    彎車應讓直行車先行，而依當時情形，又無不能注意之情事，竟疏未注意，貿然
    左轉，適游秀媚（七十一年三月二十七日生）駕駛車號ＫＰＰ－二八二號重機車
    搭載丙○○，沿中山路由北往南行駛至同一地點時，亦疏未注意車前狀況，貿然
    前進，迨見粱麟所駕駛之計程車左轉時，避煞不及而發生車禍，游秀媚及丙○○
    人車倒地後，游秀媚受有頭部外傷、顱內出血之傷害；丙○○則受有頭部外傷、
    腦蜘蛛膜出血、頭皮下血腫、顏面骨骨折及下頷骨骨折等傷害。粱麟肇事後，於
    有偵查犯罪權限之公務員知悉其犯罪前，在現場向警表明為駕駛人而自首接受裁
    判。
二、案經丙○○及游秀媚之法定代理人乙○○訴由臺南縣警察局善化分局報告由臺灣
    臺南地方法院檢察署檢察官偵查起訴。
      理      由
一、訊之上訴人即被告甲○固坦承於右開時、地發生車禍致告訴人丙○○及告訴人乙
    ○○之女游秀媚受有如事實所示之傷害等情不諱，惟矢口否認有何過失，並辯稱
    ：事發當時伊從中山路向左轉，係在中心點轉彎到被撞擊點已超過摩托車車道，
    被害人從該處至撞擊點有十三點九公尺，由對方撞到伊右側車門，造成嚴重凹陷
    ，可見被害人直行其車相當快云云。
二、經查本件被告於前開時地駕車行經事發地點欲左轉時，疏未注意而禮讓直行車先
    行，竟貿然左轉，致肇本件車禍事故等情，業據證人即當時目擊證人吳東憲及謝
    佳益於偵查中證述詳明，渠等證稱：當時伊二人與被害人二人分騎二部機車準備
    至臺南，被害人二人騎機車在前，時速約四、五十公里，途經肇事地點時，中山
    路之燈號為綠燈，看到黃色計程車（即被告所駕之計程車）直接從對向中山路左
    轉中正路，二部車（被害人、被告）均無煞車跡象，被害人游秀媚來不及反應，
    兩車就在交岔路口發生車禍等語（詳九十年六月二十八日偵查筆錄），足見被告
    於事發當時行經該處交岔路口欲左轉時，顯無煞車減速以禮讓直行車先行等情，
    實堪認定。
三、按汽車行駛至交岔路口，轉彎車應讓直行車先行，道路交通安全規則第一百零二
    條第一項第六款定有明文，而被告職業為計程車司機，為從事駕駛業務之人，對
    於前開道路交通安全規則之規定，實無法諉為不知；又查本件事發地點新市鄉○
    ○路與中正路交岔口路段往北段為一筆直寬大省道，且該處無任何障礙物，亦為
    被告所自承。是被告於前開時地駕車行經事發地點之交岔路口準備左轉時，自應
    遵守上述規定而禮讓直行車先行，且依當時情形，又無不能注意之情事，詎被告
    竟疏於注意，貿然左轉，被告之駕駛行為，違反前開道路交通安全規則之規定，
    其有重大過失至明。本件經送臺灣省臺南區車輛行車事故鑑定委員會鑑定結果，
    亦認被告駕駛計程車，轉彎車未讓直行車先行，為肇事主因；被害人駕駛重機車
    ，未注意車前狀況，為肇事次因，有臺灣省臺南區車輛行車事故鑑定委員會南鑑
    字第九０一三七二號函附卷可稽。而被告之過失駕駛行為與被害人二人之受傷間
    ，復具有相當因果關係，被告自無解於過失傷害之責。另被害人游秀媚於本件車
    禍之發生有未注意車前狀況之與有過失疏失，但既由於被告之過失併合而為危害
    發生之原因，被告之刑責自不能因此相抵而解免，併此敘明。
四、被告雖於警訊中供稱；「我當時是由省道南向北行駛至新市鄉○○○路與中正路
    口，預備左轉彎時，當時省道中山路是綠燈，我已注意省道由北向南的車輛已經
    通過，發現沒有車輛來時，我才左轉中正路，後來發現游秀媚所騎之重機車在中
    山路上由北向南駛約離我三十公尺時，快速行駛與我在中山路與中正路口發生事
    故。．．．省道上有左轉彎專用道，沒有左轉專用燈。當天天候及視線良好，號
    誌燈有正常，但沒有左轉彎專用燈。．．．我當時時速大約三十公里左右，而游
    秀媚所騎乘之時速我預測約有一百公里左右。」等語（詳九十年四月二十三日警
    訊筆錄）。惟縱被告所辯伊當時時速僅三十公里等情屬實，則無論事發當時之直
    行車（被害人游秀媚）之車速為一百公里抑或四、五十公里，如被告謹守交通規
    則禮讓直行車先行，則於事發當時應有煞避措施。但依卷附之現場圖及前開證人
    吳東亮、謝正憲二人之證言，被告於事發當時顯未採取無任何煞避措施，即直接
    從中山路貿然左轉中正路，並未注意對向被害人之來車狀況；且查被害人游秀媚
    當日係與中正大學校友吳東憲、謝佳益、丙○○共四人共乘兩部機車，游秀媚騎
    一部機車搭載丙○○，事故發生前正行駛於機車專用道，則上開被告所辯稱游秀
    媚車速一百公里，非但無證據可證明，且與常情不符。是綜上所述，被告前開置
    辯，顯屬圖卸刑責之詞，無足採信。
五、又被告於前開時地駕車行經事發地點之交岔路口準備左轉時，疏於注意而貿然左
    轉，致肇被害人二人分別受有前開之傷害，前已詳述。而其中被害人游秀媚於車
    禍發生後，初受有頭部外傷合併顱內出血，神智不清，並呈植物人狀態，此有奇
    美醫院診斷證明書一紙附卷可憑。嗣經延醫診治得宜，病情好轉，已恢復記憶，
    並到庭陳述意見，而免於成為植物人，惟被害人游秀媚既因被告前開過失而受有
    上述之傷害，應可認定。此外，復有道路交通事故調查報告表、奇美醫院診斷證
    明書二紙及現場照片十幀附卷可稽，本件已事證明確，被告過失傷害犯行亦洵堪
    認定。
六、核被告甲○所為，係犯刑法第二百八十四條第二項前段之業務過失傷害罪。其以
    一行為而致被害人游秀媚、丙○○分別受有前開之傷害，為想像競合犯，依刑法
    第五十五條規定，仍應以一罪處斷。另查被告肇事後犯罪未被發覺前，即在現場
    等候，此有前開道路交通事故調查報告表註記報案人為被告可稽，其於有偵查犯
    罪權限之公務員知悉其犯罪前，自首而接受裁判，應依刑法第六十二條前段減輕
    其刑。
七、原審以被告甲○事證明確，因予論罪科刑，固非無見，惟(一)被害人游秀媚於本件
    車禍發生後，初受有頭部外傷合併顱內出血，神智不清，並呈植物人狀態，此有
    奇美醫院診斷證明書一紙附卷足憑，惟被害人游秀媚經延醫診治後業已恢復神智
    ，並能自理生活，甚至於本院庭訊時業能到庭應訊，是被害人游秀媚所受之傷害
    ，尚非屬重大不治。原審未及審酌前情，而對被告論以過失重傷之罪刑，顯有未
    洽。(二)被害人游秀媚、丙○○於受傷住院時，被告屢主動前往醫院探視，並曾與
    渠等洽談和解事宜等情，業據被告於本院審理時陳明在卷，並為告訴人等所不否
    認（詳九十年十月三十一日審判筆錄），原審僅憑告訴人庭訊時指稱被告未與達
    成和解，即遽認被告事發後對被害人及其家屬態度漠不關心，亦有不當。被告上
    訴意旨執詞否認犯罪，固無足採，然原判決既有可議，自屬無可維持，應由本院
    將原判決撤銷改判，以期適法。爰審酌被告尚無不良素行品性良好及智識程度、
    被告與被害人雙方過失程度、犯罪所生之危害嚴重、事發後亦主動探視被害人以
    療傷止痛及犯罪後業與被害人達成和解等一切情狀，量處如主文第二項所示之刑
    ，以示懲儆。末查被告未曾受有期徒刑以上刑之宣告，有臺灣高等法院被告全國
    前案紀錄表在卷可稽。兼以被告於本院審理時業與與被害人達成和解，並對被害
    人游秀媚、丙○○分別賠償新臺幣五十六萬及五萬元，且已付清，有彰化縣員林
    鎮調解委員會調解書一紙在卷可按，並取得被害人諒解，經告訴人丙○○之代理
    人林建夆及游秀媚之法定代理人乙○○到庭表明給被告自新機會。其歷經此次偵
    審程序，當知警惕，信無再犯之虞。本院因認其所受刑之宣告，以暫不執行為適
    當，爰併予宣告緩刑三年，以勵自新。
據上論斷，應依刑事訴訟法第三百六十九條第一項前段、第三百六十四條、第二百九
十九條第一項前段，刑法第二百八十四條第二項前段、第五十五條前段、第六十二條
前段、第七十四條第一款，罰金罰鍰提高標準條例第一條前段、第二條第一項判決如
主文。
本案經檢察官廖椿堅到庭執行職務。
中    華    民    國      九十      年      十二      月      二十五    日
                                  臺灣高等法院臺南分院刑事第五庭
                                      審判長法官  茆    臺    雲
                                            法官  董    武    全
                                            法官  李    文    福
右正本證明與原本無異。
不得上訴。
                                      法院書記官  李    良    倩
中    華    民    國      九十      年      十二      月     二十六     日
附錄法條：
刑法第二百八十四條：
因過失傷害人者，處六月以下有期徒刑、拘役或五百元以下罰金，致重傷者，處一年
以下有期徒刑、拘役或五百元以下罰金。
從事業務之人，因業務上之過失傷害人者，處一年以下有期徒刑、拘役或一千元以下
罰金，致重傷者，處三年以下有期徒刑、拘役或二千元以下罰金。


司法院資訊處製作；財團法人民間司法改革基金會備份。
